臺灣高等法院臺南分院刑事裁定　　　　　100年度抗更字第1號
抗　告　人
即具保人　　陳寶秀
上列抗告人因沒入保證金案件，不服臺灣臺南地方法院中華民國
100年2月15日裁定（100年度聲字第273號）提起抗告，本院裁定
後，提起再抗告，經最高法院發回更審，本院裁定如下：
    主  文
抗告駁回。
    理  由
一、抗告意旨略以：受刑人張慶祥並未逃匿，係於住所等候執行
    通知，且與債權人協商債務；具保人陳寶秀則不諳法律規定
    ，未及時通知受刑人張慶祥執行；保證金係向親朋好友借貸
    ，若遭沒入恐無法還債。另已對相關被告提起偽證告訴並聲
    請再審。為此提出抗告，請求准予撤銷原裁定云云。
二、按具保之被告逃匿者，應命具保人繳納指定之保證金額，併
    沒入之。不繳納者，強制執行。保證金已繳納者，沒入之。
    刑事訴訟法第118條第1項定有明文。又刑事訴訟法第121條
    於民國86年12月19日修正前，原規定：「第107條之撤銷羈
    押、第108條第4項、第109條之命具保、責付或限制住居、
    第110條、第115條及第116條之停止羈押、第117條之再執行
    羈押、第118條之沒入保證金、第119條第2項之退保及前條
    之命具保、責付或限制住居，以法院之裁定或檢察官命令行
    之」，修正後則為「第107條第1項之撤銷羈押、第109條之
    命具保、責付或限制住居、第110條第1項、第115條及第116
    條之停止羈押、第118條第1項之沒入保證金、第119條第2項
    之退保，以法院之裁定行之」，足見沒入保證金，原規定係
    由法院之裁定或檢察官之命令均可為之，經過該次修正，已
    變更為應依法院之裁定行之。至於該次修正雖增列第4項規
    定：「檢察官依第118條第2項之沒入保證金、第119條第2項
    之退保及第93條第3項但書、第228條第4項命具保、責付或
    限制住居，於偵查中以檢察官之命令行之」，惟其法條之文
    義及立法理由所示「檢察官既仍得為具保、責付或限制住居
    之決定，則於偵查中之沒入保證金、退保及命具保、責付或
    限制住居，亦可由檢察官以命令行之，爰增訂第4項。」，
    足認檢察官就保證金得為沒入之處分，當限於案件在偵查中
    ，尚未曾繫屬於法院時始得為之。最高法院20年抗字第134
    號判例所指「刑事被告具保後，經傳喚無正當理由不到者，
    依法固應沒入其保證金，但法院為此項沒入之裁定，以案件
    屬於審判中為限，觀於刑事訴訟法第八十四條之規定自明，
    若審判終結後，除被告經傳喚執行而不到者，得由檢察官依
    刑事訴訟法第487條第2項之規定，為沒入之處分外，並無由
    法院裁定沒入之根據」，當屬依舊法之規定所為之闡述。
三、本件抗告人即受刑人張慶祥因常業詐欺案件，經臺灣臺南地
    方法院檢察署檢察官指定保證金新台幣100萬元，由抗告人
    即具保人陳寶秀出面繳納保證金，有臺灣臺南地方法院檢察
    署刑事保證金收據在卷可稽（見執行卷第1頁）。所犯常業
    詐欺案件，業經臺灣臺南地方法院93年度訴字第1187號判處
    有期徒刑6年，併科罰金新台幣2,500萬元，本院98年度重上
    更（一）字第229號判決改判有期徒刑3年，併科罰金新台幣
    1,000萬元，並經最高法院99年度台上字第5110號駁回上訴
    而告確定。臺灣臺南地方法院檢察署臺灣臺南地方法院檢察
    署執行時，受刑人張慶祥聲請移轉臺灣臺北地方法院檢察署
    執行，乃移轉由臺灣臺北地方法院檢察署代執行。惟臺灣臺
    北地方法院檢察署通知執行時，受刑人未到案執行，經核發
    拘票，亦拘提不到，有臺灣臺南地方法院檢察署執行傳票送
    達證書、拘票、司法警察報告書影本、臺灣臺北地方法院檢
    察署執行傳票送達證書、臺灣臺北地方法院檢察署北檢執弗
    99執助2182字第93709號拘提未獲函附於執行在卷可稽。原
    審法院乃以受刑人張慶祥逃匿，依上揭法條規定，裁定沒入
    保證金新台幣100萬元。本院經核原審裁定事用法，並無不
    合。抗告意旨指摘：受刑人張慶祥未逃匿云云，顯不足取。
    又抗告人所稱：已就本案相關被告已提起偽證告訴並聲請再
    審云云。惟依刑事訴訟法第430條聲請再審，並無停止刑罰
    執行之效力。受刑人張慶祥以提起再審聲請或另提偽證告訴
    ，亦不足作為不到案執行之理由。至抗告意旨所稱：具保人
    陳寶秀不諳法律規定，未及時通知受刑人張慶祥執行；保證
    金係向親朋好友借貸，若遭沒入恐無法還債云云，則與受刑
    人張慶祥是否逃匿要件無關，不足影響原審以受刑人張慶祥
    逃匿，沒入保證金之裁定。抗告人提起本件抗告，為無理由
    ，應予駁回。
四、據上論斷，應依刑事訴訟法第412條，裁定如主文。
中    華    民    國   100    年    7     月    22    日
                  刑事第五庭    審判長法  官  楊明章
                                      法  官  黃國永
                                      法  官  趙文淵
以上正本證明與原本無異。
如不服本裁定，應於收受本裁定後五日內向本院提出抗告狀。
                                      書記官  呂宬樂
中    華    民    國   100    年    7     月    22    日